【裁判字號】    92,台上,5062
【裁判日期】    920918
【裁判案由】    違反商業會計法
【裁判全文】
最高法院刑事判決                              九十二年度台上字第五○六二號
    上  訴  人  甲○○即張佳.
    選任辯護人  羅明通律師
右上訴人因違反商業會計法案件，不服台灣高等法院中華民國九十年一月三十日第二
審判決（八十九年度上訴字第四三二一號，起訴案號：台灣台北地方法院檢察署八十
五年度偵字第二０八六三號），提起上訴，本院判決如左：
    主  文
上訴駁回。
    理  由
按刑事訴訟法第三百七十七條規定，上訴於第三審法院，非以判決違背法令為理由，
不得為之。是提起第三審上訴，應以原判決違背法令為理由，係屬法定要件。如果上
訴理由狀並未依據卷內訴訟資料，具體指摘原判決不適用何種法則或如何適用不當，
或所指摘原判決違法情事，顯與法律規定得為第三審上訴理由之違法情形，不相適合
時，均應認其上訴為違背法律上之程式，予以駁回。本件上訴人甲○○（現改名為張
佳雄）上訴意旨略稱：(一)、本件統一發票係由莊騏萍製作，上訴人並非金納得國際有
限公司（下稱金納得公司）職員，就上開統一發票之製作自無從知曉，上訴人經營之
信盤興業有限公司與金納得公司因有換票往來，乃上訴人與該公司會計人員莊騏萍閒
談中提及與上訴人有往來之誼群實業有限公司（下稱誼群公司），事屬平常，退步言
之，縱上訴人確有應莊騏萍要求，提供誼群公司之名片，供其生意上聯絡之用，亦屬
商場常情，原審在無積極證據下，僅以上訴人承認曾在閒談中向莊騏萍提供誼群公司
資料，推定上訴人與莊騏萍為共犯，於法有違。(二)、上訴人於民國八十三年八月間自
新加坡進口奶粉，曾變造統一發票以逃漏稅捐，此部分業經判處罪刑確定在案，本件
與該案件為連續犯，為該案判決既判力之所及，原審未就本件諭知免訴，適用法則，
亦有未當云云。
惟查：原判決綜合上訴人及共犯莊騏萍、張政逸於檢察官偵查中之供述，證人蔡錫富
之證詞，卷附融資貸款授信動用申請書、借據、票據明細表、統一發票影本等證據，
並參酌全案其餘卷證資料，本於事實審法院推理之作用，認定上訴人有其事實欄所載
之共同連續商業負責人，以明知為不實之事項而填製會計憑證之犯行，已詳細說明其
採證認事之理由，所為論斷，亦俱有卷內資料可資覆按。上訴意旨對原審之論斷，究
有何違背經驗法則或論理法則，並未依據卷內資料為具體之指摘，上訴意旨(一)徒執陳
詞，以其並非金納得公司職員，就本件統一發票之製作無從知悉，其係於與莊騏萍閒
談中提及誼群公司，事屬平常，縱有應莊騏萍要求，提供誼群公司資料，亦僅供為生
意聯絡之用云云，係以自己之說詞，為單純事實上爭辯，依首開說明，自非適法之第
三審上訴理由。況按：(一)、上訴人於檢察官偵查中既已供陳與金納得公司係支票換支
票，誼群公司之資料係其所提供，開具以誼群公司為買受人名義之統一發票，係因莊
騏萍要找一個客戶作為抬頭，俾向銀行貼現，實際上根本無交易，是莊騏萍要求如此
做，表示有交易，可以向銀行貼現等語，原審乃據此參酌共犯莊騏萍、張政逸之供述
及全案其餘卷證資料，認定上訴人明知誼群公司與金納得公司間並無銷貨事實，仍提
供誼群公司資料，供金納得公司會計莊騏萍填製不實會計憑證，為本件共同正犯，從
形式上觀察，於證據法則即無相悖，非如上訴意旨所謂無積極證據，而單純以上訴人
提供誼群公司資料即為臆測、推定之違法情事。(二)、以明知為不實之事項而填製會計
憑證罪及意圖不法利益而變造會計憑證罪，係分別規定於商業會計法第七十一條第一
款及第三款（修正前第六十六條第一款及第三款），二罪犯罪構成要件顯然有別，罪
名亦異，自無成立連續犯之餘地，此與偽造私文書及變造私文書罪，均以足生損害於
公眾或他人為要件之情形，並不相同。綜上所述，本件上訴意旨所指，與法律規定得
為第三審上訴理由之情形不相適合。其上訴違背法律上之程式，應予駁回。
據上論結，應依刑事訴訟法第三百九十五條前段，判決如主文。
中      華      民      國    九十二    年      九      月     十八     日
                              最高法院刑事第十二庭
                                  審判長法官  張  淳  淙
                                        法官  謝  俊  雄
                                        法官  蘇  振  堂
                                        法官  張  春  福
                                        法官  呂  丹  玉
      右正本證明與原本無異
                                              書  記  官
中      華      民      國    九十二    年      九      月    二十九    日


司法院資訊處製作；財團法人民間司法改革基金會備份。
